臺灣高雄地方法院刑事判決
110年度訴字第21號
公  訴  人  臺灣高雄地方檢察署檢察官
被      告  楊嘉成




指定辯護人  張瑋漢律師
被      告  何永富




上列被告因毒品危害防制條例等案件，經檢察官提起公訴（109
年度偵字第13539號、第13540號、第20721號）及移送併辦（110
年度偵緝字第846號、第847號），本院判決如下：
    主  文
丁○○犯如附表一編號1至11所示之罪，均累犯，各處如附表一編
號1至11「主文」欄所示之刑及沒收。附表一編號1至10部分應執
行有期徒刑陸年。
乙○○無罪。
    事  實
一、丁○○明知海洛因、甲基安非他命分屬毒品危害防制條例第2
    條第2項第1、2款所列之第一級、第二級毒品，不得持有或
    販賣，仍意圖營利，基於販賣第二級毒品甲基安非他命之犯
    意，於附表一編號1至9所示之時、地，各販賣甲基安非他命
    予購毒者並收取所示之價金；另基於販賣第一級毒品海洛因
    之犯意，於附表一編號10所示之時、地，經由乙○○之介紹（
    乙○○涉犯之幫助施用第一級毒品罪，因並無處罰未遂犯之規
    定，另為無罪諭知，詳後述），販賣海洛因予戊○○及陳○○（
    於民國110年3月28日歿），而此次犯行因所販賣之白色粉末
    並無積極證據證明含有海洛因成分，因而販賣未遂（販賣之
    時間、地點、購毒者、毒品數量及價格，均詳見附表一編號
    1至10所示）。
二、丁○○另基於轉讓禁藥甲基安非他命之犯意，於附表一編號11
    所示之時、地轉讓禁藥甲基安非他命予戊○○（無證據可證已
    達10公克以上；轉讓之時間、地點，均詳見附表一編號11所
    示）。嗣警方於109年7月1日0時40分許，持臺灣高雄地方檢
    察署檢察官因另案核發之拘票，在高雄市○鎮區鎮○○路000巷
    00號0樓之0將丁○○拘提到案，並經丁○○之同意而搜索扣得附
    表三編號3至4所示之甲基安非他命殘渣袋1個、白色結晶體2
    包（含包裝袋各1只）及附表三編號5所示供本案販毒犯行使
    用之IPhone手機1支（含門號0000000000號之SIM卡1張；附
    表三編號1至2與本案無涉，詳後述）。丁○○於有偵查犯罪職
    權之機關或公務員尚未發覺其所為如附表一編號10所示之販
    賣第一級毒品犯行前，主動向在場之員警表明此事，自首而
    願受裁判，員警循線查得前情。
三、案經高雄市政府警察局刑事警察大隊報告臺灣高雄地方檢察
    署檢察官偵查起訴。
    理  由
壹、有罪部分
一、證據能力：
（一）被告丁○○持用之0000000000號行動電話及被告乙○○持用之
      0000000000號行動電話，經本院核發通訊監察書實施通訊
      監察，有本院109年聲監字第445、485號通訊監察書在卷
      可查（併警二卷第8至9頁，院二卷第181至183頁），另依
      監聽錄音所製作之通訊監察譯文，業經檢察官、丁○○及其
      辯護人均同意有證據能力（院一卷第203至206頁、第309
      至312頁，院二卷第25頁），經本院提示予檢察官、丁○○
      及其辯護人後，迄至言詞辯論終結前均無異議，對譯文內
      容真實性亦無爭執，是此部分卷附通訊監察譯文均具證據
      能力。
（二）又按刑事訴訟法第159條之5規定，被告以外之人於審判外
      之陳述，雖不符前4條之規定，而經當事人於審判程序同
      意作為證據，法院審酌該言詞陳述或書面陳述作成時之情
      況，認為適當者，亦得為證據；當事人、代理人或辯護人
      於法院調查證據時，知有第159條第1項不得為證據之情形
      ，而未於言詞辯論終結前聲明異議者，視為有前項之同意
      。準此，本判決所引用各項被告以外之人於審判外言詞或
      書面陳述，性質上雖屬傳聞證據，然審酌此等陳述作成時
      之外部情況俱無不當，復經檢察官、丁○○及其辯護人均表
      示同意具有證據能力（院一卷第206頁、第312頁，院二卷
      第25頁、第135至154頁），直至言詞辯論終結前亦未聲明
      異議，嗣於審判程序業經依法調查，乃認作為證據應屬適
      當，自得採為認定事實之依據。
二、認定本案犯罪事實之證據及理由：
（一）上開事實業據丁○○於警詢、偵訊及本院審理中均坦承不諱
      （警卷第1至22頁、第44至46頁，偵一卷第117至119頁，
      院一卷第201頁、第306頁，院二卷第25頁、第117頁、第1
      57頁），核與證人即附表一編號1至10所示之購毒者李○○
      於警詢中、姜○○、楊○○、陳○○各於警詢及偵查中、戊○○於
      警詢、偵查及本院審理中所證述之情節相符（警卷第57至
      62頁、第65至70頁、第91至95頁、第106至113頁，偵一卷
      第101至103頁、第109至112頁、第305至313頁、第323至3
      27頁，偵二卷第187至189頁，院二卷第27至48頁），並有
      丁○○與乙○○之LINE對話紀錄翻拍照片、本院核發之搜索票
      、通訊監察書、通訊監察譯文、通聯調閱查詢單、高雄市
      政府警察局刑事警察大隊指認犯罪嫌疑人紀錄表、搜索扣
      押筆錄、扣押物品目錄表、扣案物品照片等在卷可稽（警
      卷第23至24頁、第54頁、第96至97頁、第98至99頁、第11
      4至115頁、第116至118頁、第130至136頁、第140頁、第1
      42至155頁、第194至195頁，併警二卷第8至9頁、第44至6
      3頁、第138至141頁、第154至158頁，偵一卷第85至91頁
      、第185至187頁、第315至316頁、第317至319頁、第335
      至337頁，偵二卷第253至255頁，併偵一卷第135至154頁
      ，院一卷第83至87頁，院二卷第181至183頁）及扣案如附
      表三編號3至4之甲基安非他命殘渣袋1個及甲基安非他命2
      包（含包裝袋各1只，其中1包驗後檢體用罄）、附表三編
      號5所示供本案販毒犯行使用之手機1支可資佐證，堪認丁○○之任意性自白與事實相符。
（二）又起訴書附表編號10（即本判決附表一編號10）之交易日
      期固記載為「109年6月29日」，然依據丁○○與乙○○之LINE
      對話紀錄截圖（警卷第54頁），於「109年6月29日23時38
      分許」丁○○傳送「麻煩你跟他們說一下抱歉！稍等一下喔
      ，料主快到了」之訊息予乙○○，而畫面顯示為「昨日」之
      首則訊息則為乙○○傳送「請你能快點好嗎…如不行錢拿回
      來」等語之訊息予丁○○，足認顯示為「昨日」之該時，丁○○尚未將毒品交予戊○○等人，則顯示為「昨日」之日期，
      應係乙○○製作警詢筆錄並提供手機LINE訊息截圖予警方之
      前一日，亦即應為109年6月30日；丁○○並於本院表示109
      年6月29日伊就有拿到錢，30日才把東西拿給他們，故交
      易日期應為109年6月30日等語，戊○○亦證稱109年6月30日
      等了4小時都還沒有拿到毒品等語，並有乙○○及戊○○於「1
      09年6月29日22時46分許」商討購買毒品數量及價格之通
      訊監察譯文（即附表二編號18）在卷可佐（併偵一卷第15
      0頁，院二卷第37頁、第48至49頁），足認起訴書附表編
      號10之交易日期「109年6月29日」應為誤載，而此部分業
      經公訴檢察官當庭表示更正（院二卷第48至49頁），本院
      自應就更正後之交易日期即「109年6月30日」予以認定。
（三）起訴意旨固認丁○○就附表一編號10部分係犯販賣第一級毒
      品既遂罪，惟查：
　　1.丁○○售予戊○○之物是否含有海洛因成分，已非無疑：
　　　⑴戊○○自警詢、偵查至本院審理中始終證稱：我本來就有
        施用海洛因的習慣，我跟丁○○交易完之後我就在他住處
        附近施用，但我施用後發現完全沒有感覺，就知道是假
        貨，我就跟丁○○反應叫他還錢等語（警卷第67至68頁）
        ；我跟丁○○買完海洛因之後先用針筒施用，發現海洛因
        的成分很少，所以才用清水試，海洛因放下去，如果浮
        上去那就是真的海洛因，沉下去的就是合成的糖粉，這
        次買的都沉下去了，所以我知道不是真的海洛因等語（
        偵一卷第111至112頁）；我買來施用後完全沒有感覺，
        我用清水測試的結果是覺得都是糖粉，但丁○○透過別人
        把毒品給我們的時候，是用兩包夾鏈袋裝的白色粉末，
        用看的很難直接看得出來是真的或假的毒品等語（院二
        卷第31至32頁、第47至48頁）。是以，戊○○係以其施用
        後之身體反應及所稱之「清水測試法」認定丁○○交付之
        物係糖粉；再者，戊○○購買後當場施用後而發現完全沒
        有感覺，當下即質疑該物並非海洛因，並因此密集聯繫
        乙○○，要求乙○○叫丁○○出來負責處理等情，有乙○○與戊○○之通訊監察譯文在卷可佐（詳如附表二編號20至27；
        併偵一卷第141至154頁）。參以戊○○前有多次施用第一
        級毒品海洛因之前科紀錄，此有其臺灣高等法院被告前
        案紀錄表在卷可佐（見本院前科卷），是戊○○實際施用
        自丁○○處購得之物後，對於施用海洛因後之身體反應及
        對該包物品是否為海洛因自應有所瞭解，而其一再證稱
        施用後與其先前施用海洛因之感受大相逕庭、完全沒有
        感覺等語，戊○○本於實際經驗所為之判斷，所證並非無
        稽，則丁○○售予戊○○之物是否含有海洛因成分，即非無
        疑。
　　　⑵且查，由於丁○○販售之物已由戊○○及陳○○退還丁○○，丁○○並表示已丟棄在高速公路上不詳地點，業據戊○○、陳○○證述及丁○○供述明確（警卷第59頁、第68頁；警卷第3
        頁，院二卷第23頁、第158頁），故已無從鑑驗其成分
        。然考量丁○○於收到戊○○反應其交付之物為假貨後，即
        積極聯繫介紹人乙○○及購毒者戊○○、陳○○商討退款事宜
        ，並主動提議約在其朋友家中見面，更於因另案遭警方
        拘提時主動供出其販賣海洛因然遭購毒者反應係假貨乙
        事，業據丁○○於警詢及本院審理中供陳明確（警卷第1
        至6頁，院二卷第23至24頁、第117頁），且其亦未留下
        該包粉末而逕予丟棄，從其行動以觀，倘丁○○確信所交
        付之物含有海洛因成分，當不會毅然扛下高達新臺幣（
        下同）7萬餘元之退款責任，並輕率導致朋友家中成為
        毒品交易之危險地點，更不可能輕易丟棄單價高昂之海
        洛因，益徵丁○○如附表一編號10所示時、地交付之物是
        否含有海洛因成分乙節，存在合理懷疑。
　　2.戊○○之嗎啡陽性反應尿液檢驗報告是否確係因施用自丁○○
      購得之物所致，非無疑問：
　　　⑴戊○○於109年7月1日3時46分許經採集尿液後送驗，檢驗
        結果呈現甲基安非他命、可待因、嗎啡之陽性反應，有
        高雄市政府警察局刑事警察大隊偵查第四隊第10分隊偵
        辦毒品案件尿液採證代碼對照表（尿液代碼：L00-0000
        00）及109年7月15日正修科技大學超微量研究科技中心
        尿液檢驗報告（原始編號：L00-000000）各1份在卷可
        佐（警卷第72至73頁），是戊○○於採尿前確實曾施用海
        洛因乙節，固堪認定。
　　　⑵惟查，戊○○於本院證稱：我在跟丁○○交易的前一天也有
        施用海洛因，是跟別人買的，隔天跟丁○○拿到的這個我
        覺得成分很少，沒有感覺，然後跟丁○○交易完之後我就
        沒有再施用海洛因了等語（院二卷第35頁）。而查，戊○○與丁○○之交易日期應為109年6月30日，業如前述，故
        戊○○於警詢及偵查中表示向丁○○取得海洛因之日期應由
        「109年6月29日」更正為「109年6月30日」，於本院審
        理中證稱「29日凌晨丁○○拿來，我在28日也有施用海洛
        因」之日期，亦應更正為「109年6月30日凌晨」與丁○○
        交易、「109年6月29日」亦有施用海洛因（院二卷第35
        頁）。而關於毒品施用後於尿液中可檢出之時限，與服
        用劑量、服用頻率、尿液採集時間點、個案體質與代謝
        情況等因素有關，因個案而異，依文獻資料，「尿液中
        可檢出之時限，海洛因為1至3日」等情，業經衛生福利
        部食品藥物管理署108年1月21日FDA管字第1089001267
        號函釋示在案，並為本院職務上所已知之事實。是以，
        戊○○既表示曾於109年7月1日驗尿3日內之「109年6月29
        日」施用向其他人購買之海洛因，則前開呈現嗎啡陽性
        反應之驗尿報告是否係因施用自丁○○購得之物此節即無
        從認定。
　　3.綜合上述，丁○○所交付之物既有合理懷疑可能不具有海洛
      因成分，依照罪疑惟輕原則，即應從對丁○○有利之認定，
      亦即認定該物不含海洛因成分。是以，丁○○基於販賣第一
      級毒品之犯意，客觀上已著手於販賣之實行，事後僅因其
      毒品上游交付之海洛因非真，致未能完成交易，依本件客
      觀事實以觀，其行為顯已具有一定之危險，而有完成其犯
      罪之可能性，應構成販賣第一級毒品未遂犯，起訴意旨就
      此部分容有誤會，應予更正。至戊○○固曾於本院證述：丁○○給我的是糖摻海洛因，差不多有9成是糖粉，1成的海洛
      因而已等語（院二卷第31頁），然其同時證稱：我施用後
      完全沒有感覺，認為都是糖粉，是在偵查中經檢察官告知
      有少量海洛因後，我才說有1成左右等語（院二卷第31至3
      2頁），是戊○○所稱施用之物品含有1成左右海洛因成分云
      云，並非基於其施用後之身體感受所為之證述，亦無毒品
      成分鑑定報告可佐，且與其證述認為施用後完全沒感覺、
      認為是假貨等語不符，是非可憑戊○○此部分證詞遽為對丁○○不利之認定。
　　4.至於丁○○是否於交易前明知所交付之物品不具有海洛因成
      分，而有意詐取戊○○等人所交付之價金乙節，丁○○於本院
      供稱：關於販賣第一級毒品海洛因部分，我不知道我賣的
      是不是海洛因，我向上游拿海洛因就只有這一次而已，我
      之前都是跟他拿甲基安非他命，我是因為看過我的上手在
      施用跟販賣海洛因，所以我才知道他有貨源；這次我跟上
      手拿到之後，我連看都沒有看就交給戊○○他們了，等於是
      我跟上手拿，上手拿給我，我就把東西給他們，我自己根
      本不清楚，我跟上手拿的時候上手也沒有跟我說這個海洛
      因的純度、好壞等等，我跟他拿海洛因的時候也沒有想到
      拿到的可能是假貨或品質不好的，我跟上手就是一手交錢
      一手交毒品；我自己沒有在施用海洛因，所以雖然拿到的
      東西是放在透明的夾鏈袋裡，但我也看不出來是真的還是
      假的，戊○○他們跟我說這是假貨後，我有試圖跟上手確認
      ，但上手把東西給我之後人就不見了，也聯絡不到了，變
      成是我自己想辦法去籌錢還給戊○○他們等語（院二卷第24
      頁、第117頁、第158至159頁）。衡以戊○○取得該包毒品
      之初亦未質疑真偽，迄至施用時始發現有異，業如前述，
      可知丁○○向上游取得之毒品與一般海洛因之外觀並無明顯
      不同，參以丁○○未曾有與海洛因相關之販賣、轉讓或施用
      等前科紀錄，有其前案紀錄表在卷可佐，則依卷內現有事
      證，尚難認定丁○○向其上游購買海洛因時，知悉或可預見
      其上游提供之粉末並非海洛因或者純度不高；況2錢重之
      粉末要價高達7萬2,000元，亦與海洛因量微價昂之市價相
      合，而事後因戊○○施用後認非海洛因，透過乙○○向丁○○反
      應此事後，丁○○即應允退款，承諾會積極處理，自難認丁○○於交易歷程中，有以假亂真之詐欺意思。
（四）按販賣毒品犯行之成立，以行為人主觀上有營利之意圖、
      客觀上有販賣之行為即為已足，至於行為人實際上是否已
      經獲利，則非所問，且行為人意圖營利之方式，無論是「
      價差」、「量差」、「純度差異」或其他模式，均無不可
      。我國對於查緝毒品販賣一向執法甚嚴，並科以重刑，且
      毒品價值非低、取得不易，此為一般社會大眾周知，因此
      ，販賣毒品之行為人，除非是有其他特別狀況，在一般情
      形下，若非是有利可圖，應該不至於會干冒被購毒者供出
      或被檢警查緝法辦而受重刑處罰之危險，而以平價或低於
      販入價格來從事販賣毒品的行為。故有償販賣毒品者，除
      非另有反證證明其出於非圖利之意思而為，概皆可認其係
      出於營利之意圖而為；而販賣毒品罪所謂「意圖」，即犯
      罪之目的，原則上不以發生特定結果為必要，祇須有營利
      之意圖為已足，不以買賤賣貴從中得利為必要；況販賣毒
      品乃違法行為，非可公然為之，且有其獨特之販售路線及
      管道，亦無公定之價格，復可任意增減其分裝之數量，而
      每次買賣之價量，亦可能隨時依市場貨源之供需情形、交
      易雙方之關係深淺、資力、對行情之認知、查緝是否嚴緊
      ，及購買者被查獲時供述購買對象之可能性風險評估等事
      由，而異其標準，非可一概而論，因之販賣之獲利，除經
      坦承犯行，或帳冊價量均臻明確外，委難察得實情，而販
      賣之人從價差或量差中牟利方式雖異，惟其圖利之非法販
      賣行為則均相同，是縱未確切查得販賣賺取之實際差價，
      但除別有事證，足認確未牟利之情形外，尚難執此認非法
      販賣之事證有所不足。經查，丁○○於偵查中自述：我跟我
      的毒品上游都是用3,500元買1錢甲基安非他命，再用4,00
      0元賣出等語（偵一卷第118至119頁），可知丁○○就販賣
      甲基安非他命之部分係以賺取價差之方式獲利，至丁○○雖
      稱販賣海洛因部分未獲利云云，然販賣第一級毒品海洛因
      之法定刑度甚重，此為眾所週知之事實，佐以丁○○與乙○○
      、戊○○、陳○○等人均非至親或特殊情誼關係，當無可能甘
      冒遭查獲之重大風險為其等取得毒品後，仍按同一價量轉
      售之理，足見丁○○就販賣第一級毒品海洛因之犯行確可從
      中牟利，而有營利之主觀意圖，當可論斷。是丁○○就其所
      涉附表一編號1至10所示之販賣第一、二級毒品之犯行，
      主觀上均具有營利意圖，自可認定。
（五）又按，合於醫藥及科學上需用者為管制藥品，依管制藥品
      管理條例進行流向控管，而非合於醫學、科學上需用者，
      則為毒品，依毒品危害防制條例規定進行查緝，管制藥品
      倘未經中央衛生主管機關明令公告禁止，或經核准輸入者
      ，即非禁藥。甲基安非他命早經行政院衛生署（現改制為
      衛生福利部），於75年7月11日以衛署藥字第597627號公
      告禁止使用在案，迄未變更，自應認屬藥事法第22條第1
      項第1款所稱之禁藥（最高法院107年度台上字第3587號、
      106年度台上字第1742號判決意旨參照）。甲基安非他命
      既早於75年間即經政府明令公告禁止使用，並經政府廣為
      宣導禁令，相關犯罪案例甚多，丁○○復有多次販賣甲基安
      非他命之紀錄，有其臺灣高等法院被告前案紀錄表在卷可
      佐，對此必定知之甚詳，則丁○○於附表一編號11所示時間
      、地點轉讓甲基安非他命予戊○○施用，自屬明知為禁藥而
      轉讓。
（六）綜上，本件事證明確，丁○○所為上開犯行均堪認定，應依
      法論科。
三、論罪科刑：
（一）新舊法比較：
　　　按刑法第2條第1項規定「行為後法律有變更者，適用行為
      時之法律。但行為後之法律有利於行為人者，適用最有利
      於行為人之法律」，係規範行為後法律變更所生新舊法比
      較適用之準據法；該條規定所稱「行為後法律有變更者」
      ，係指犯罪構成要件有擴張、減縮，或法定刑度有變更等
      情形，故行為後應適用之法律有上述變更之情形者，法院
      應綜合其全部罪刑之結果而為比較適用。丁○○為本案犯行
      後，毒品危害防制條例第4條第2項、第17條第2項均於109
      年1月15日修正公布，並於同年7月15日施行，經查：
    1.修正前毒品危害防制條例第4條第1、2項規定：「製造、
      運輸、販賣第一級毒品者，處死刑或無期徒刑；處無期徒
      刑者，得併科二千萬元以下罰金」、「製造、運輸、販賣
      第二級毒品者，處無期徒刑或七年以上有期徒刑，得併科
      一千萬元以下罰金。」修正後則分別規定：「製造、運輸
      、販賣第一級毒品者，處死刑或無期徒刑；處無期徒刑者
      ，得併科三千萬元以下罰金」、「製造、運輸、販賣第二
      級毒品者，處無期徒刑或十年以上有期徒刑，得併科一千
      五百萬元以下罰金。」經比較新舊法結果，修正後毒品危
      害防制條例第4條第1、2項已提高法定刑度，顯未較有利
      於丁○○。
    2.又修正前毒品危害防制條例第17條第2項規定：「犯第四
      條至第八條之罪於偵查及審判中均自白者，減輕其刑。」
      修正後同條項則規定：「犯第四條至第八條之罪於偵查及
      歷次審判中均自白者，減輕其刑。」經比較新舊法結果，
      修正後毒品危害防制條例第17條第2項限縮減刑要件為「
      歷次審判中均自白」者方得減輕其刑，亦未較有利於丁○○
      。
    3.從而，本件經綜合比較後，依刑法第2條第1項前段規定，
      丁○○就附表一編號1至10所示之販賣第一、二級毒品犯行
      均應適用其行為時、即修正前毒品危害防制條例第4條第1
      、2項之規定論處，附表一編號1至11並均適用修正前同條
      例第17條第2項之規定減輕其刑（詳後述）。
（二）罪名：
　　1.附表一編號1至9：
　　　丁○○就附表一編號1至9所為，均係犯修正前毒品危害防制
      條例第4條第2項之販賣第二級毒品罪；其為販賣而持有毒
      品之低度行為，應為販賣毒品之高度行為所吸收，均不另
      論罪。
　　2.附表一編號10：
　　　丁○○就附表一編號10所為，係犯修正前毒品危害防制條例
      第4條第6項、第1項之販賣第一級毒品未遂罪；其為販賣
      而持有毒品之低度行為，應為販賣毒品之高度行為所吸收
      ，不另論罪。起訴意旨認為此部分構成販賣第一級毒品既
      遂罪，容有誤會，惟僅行為態樣有既遂、未遂之分，無庸
      變更起訴法條，附此敘明。
　　3.附表一編號11：　　
　　　按毒品危害防制條例之立法目的在肅清煙毒、防制毒品危
      害，維護國民身心健康，藉以維持社會秩序及公共利益，
      乃立法者專對毒品販賣、製造、運輸、轉讓、施用、持有
      等特定事項以特別刑法規定特別之罪刑，在刑法分類上屬
      輔刑法之刑事單行法，性質上為特別刑法。又藥事法在管
      理藥事，包含藥物、藥商、藥局及其有關行政事項之管理
      ，本屬行政法，惟就偽藥、禁藥、劣藥或不良醫療器材之
      製造、輸入、販賣、供應、調劑、運送、寄藏、牙保、轉
      讓、意圖販賣而陳列等特定重大違反事項，立法者另以附
      屬方式為特別罪刑之制裁，在刑法分類上屬輔刑法之附屬
      刑法，性質上亦為特別刑法。從刑法分類以觀，毒品危害
      防制條例與藥事法均屬特別刑法，兩者間並無所謂普通或
      特別之關係，當無所謂「特別法優於普通法」原則之適用
      。按甲基安非他命係第二級毒品，同時亦屬禁藥，故除轉
      讓該第二級毒品達毒品危害防制條例第8條第6項規定之一
      定數量（淨重10公克以上），或成年人對18歲以上之未成
      年人為轉讓行為，或明知為懷胎婦女而轉讓，經依法加重
      後之法定刑較藥事法第83條第1項轉讓禁藥之法定刑為重
      之情形外，因藥事法第83條第1項為重法，依重法優於輕
      法之法理，自應優先適用藥事法處罰（最高法院107年度
      台上字第3587號、106年度台上字第2980號、第1742號、1
      09年度台上字第1089號等判決意旨參照）。經查，附表一
      編號11之部分並無積極證據可證丁○○有毒品危害防制條例
      第8條第6項或第9條加重其刑之事由，則丁○○轉讓甲基安
      非他命之行為，自應優先適用藥事法論處。是核丁○○就附
      表一編號11所為，係犯藥事法第83條第1項轉讓禁藥罪。
（三）丁○○就附表一編號1至11所為犯行，犯意各別，行為互異
      ，應分論併罰。
（四）累犯加重部分（無期徒刑以外）：
　　1.按受徒刑之執行完畢，或一部之執行而赦免後，5年以內
      故意再犯有期徒刑以上之罪者，為累犯，加重本刑至二分
      之一，現行刑法第47條第1項定有明文。而依司法院大法
      官會議釋字第775號解釋意旨，上開規定有關累犯加重本
      刑，固不生違反憲法一行為不二罰原則之問題，惟就一律
      加重最低本刑部分，對人民受憲法第8條保障之人身自由
      所為限制，不符憲法罪刑相當原則，已牴觸憲法第23條比
      例原則，於修正前，為避免發生上述罪刑不相當之情形，
      法院就該個案應依前揭釋字第775號解釋意旨，裁量是否
      加重最低本刑。於裁量時，即應審酌構成累犯之前案罪質
      、後案（即本件犯罪）之罪質、前後案之犯罪型態、後案
      犯罪之主客觀情狀，以判斷行為人於犯後案時，有無具特
      別惡性、對刑罰之反應力薄弱之情形，再決定是否有依上
      開累犯規定加重之必要，先予指明。
    2.經查，丁○○前因竊盜案件，經臺灣新北地方法院（下稱新
      北地院）分別以104年度簡字第1930號、第2959號判決有
      期徒刑3月、4月確定，並經新北地院以104年度聲字第521
      0號裁定應執行有期徒刑5月確定，於106年11月27日縮刑
      期滿執行完畢，有其臺灣高等法院被告前案紀錄表在卷可
      佐，其受徒刑之執行完畢5年以內故意再犯本件有期徒刑
      以上之罪，均為累犯。本院審酌丁○○之前案與本案之罪質
      固有差異，然審酌丁○○本案所犯罪數非少、法定刑度非輕
      ，顯見先前刑之執行毫無成效，丁○○未能悔改並自我節制
      ，當具有特別之惡性，對刑罰之反應力亦屬薄弱。是以，
      裁量丁○○本案所涉罪名之性質、法定刑範圍、犯罪情節，
      以及構成累犯之前案種類、所處刑度、執行狀況、與本案
      相距時間等各情事，認予以加重其等刑度，均不違罪刑相
      當原則。爰依刑法第47條第1項之規定及司法院釋字第775
      號解釋意旨，就丁○○所犯上開之罪（除法定刑為無期徒刑
      部分以外）均加重其刑。
（五）刑之減輕事由：
　　1.修正前毒品危害防制條例第17條第2項：
      按犯毒品危害防制條例第4條至第8條之罪於偵查及審判中
      均自白者，減輕其刑，修正前毒品危害防制條例第17條第
      2項定有明文；次按行為轉讓同屬禁藥之第二級毒品甲基
      安非他命（未達法定應加重其刑之一定數量）予成年人（
      非孕婦），依重法優於輕法之原則，則較重之藥事法第83
      條第1項轉讓禁藥論處，如行為於偵查及歷次審判中均自
      白，仍應適用毒品危害防制條例第17條第2項規定減輕其
      刑，最高法院刑事大法庭109年度台上大字第4243號裁定
      意旨可資參照，而前開裁定意旨固僅敘及當行為人觸犯藥
      事法第83條第1項轉讓禁藥罪時，亦可因偵審自白而適用
      修正後之毒品危害防制條例第17條第2項規定，然究其意
      旨，如轉讓禁藥時間發生於毒品危害防制條例修正前，亦
      應同有修正前毒品危害防制條例第17條第2項規定之適用
      。經查，丁○○就附表一編號1至10所示之販賣第二級毒品
      及販賣第一級毒品未遂犯行，於偵查及本院審理中均自白
      明確，已如前述，均應依修正前毒品危害防制條例第17條
      第2項規定減輕其刑；又丁○○所犯如附表一編號11所示之
      轉讓禁藥犯行，於偵查及本院及審理時亦自白不諱，此部
      分之行為雖經法規競合結果應依藥事法第83條第1項之轉
      讓禁藥罪論處，然揆諸上開最高法院裁定意旨，就該部分
      犯行亦應依修正前毒品危害防制條例第17條第2項規定減
      輕其刑。
　　2.刑法第25條第2項（附表一編號10部分）：
　　　丁○○於附表一編號10所示之犯行已著手於犯罪行為之實行
      而不遂，為未遂犯，爰依刑法第25條第2項之規定減輕其
      刑。
    3.刑法第62條前段（附表一編號10部分）：
　　　⑴按刑法第62條前段所規定之「自首」，係以對於未發覺
        之犯罪，在有偵查犯罪職權之公務員知悉犯罪事實及犯
        人之前，向職司犯罪偵查之公務員坦承犯行，並接受法
        院之裁判而言。而所謂發覺犯罪事實，祇需有偵查犯罪
        職權之公務員，已知該犯罪事實之梗概為已足，不以確
        知該犯罪事實之具體內容為必要；而所知之人犯，亦僅
        須有相當根據，可為合理之懷疑，即該當於犯罪業已發
        覺，不以確知其人為該犯罪之行為人為必要。詳言之，
        苟職司犯罪偵查之公務員，已知悉犯罪事實及犯罪嫌疑
        人後，犯罪嫌疑人始向之坦承犯行者，當僅屬「自白」
        犯罪或「犯罪後態度之問題」，而與「自首」之要件未
        合，要無適用「自首」減刑之餘地。但如該管公務員僅
        出於單純之主觀上懷疑而推測犯罪事實及犯罪之人，縱
        令與事實巧合，仍非已發覺。且犯人在犯罪未發覺之前
        ，向該管公務員告知其犯罪，而不逃避接受裁判，即與
        刑法第62條規定自首之條件相符，不以言明「自首」並
        「願受裁判」為必要。
      ⑵經查，本案係員警因他案持檢察官核發之拘票，在高雄
        市○鎮區鎮○○街000巷00號將丁○○拘提到案，並經丁○○當
        場供稱其於109年6月30日以7萬2,000元的價格販賣2錢
        重的海洛因給予戊○○、陳○○等人，然前開2人稱該海洛
        因係假貨，故其等一同在高雄市○鎮區鎮○○街000巷00號
        0樓之0內協商如何賠償等情。嗣經丁○○帶同警方至該處
        所，由屋主張○○開門並同意警方執行搜索，當場發現該
        處所內乙○○、戊○○、陳○○等人亦在場乙節，有高雄市政
        府警察局刑事警察大隊110年12月14日高市警刑大偵10
        字第11073337400號函暨職務報告各1份在卷可佐（警卷
        第1至6頁，院卷第79至81頁）。觀諸上開查獲經過可悉
        ，警方係因另案拘提丁○○，而非係因已查悉丁○○從事如
        附表一編號10所示之販賣毒品犯行，是有關丁○○販賣第
        一級毒品海洛因予戊○○、陳○○之犯行，確係丁○○在犯罪
        行為遭發覺前，主動向警方供出，員警始因而查獲，應
        認此部分犯罪事實係在偵查機關發覺前由丁○○主動供出
        而自願受裁判。依前說明，此部分應有自首減刑規定之
        適用，爰依刑法第62條前段規定減輕其刑。
　　4.刑法第59條：
      ⑴刑法第59條規定犯罪之情狀顯可憫恕，認科以最低度刑
        仍嫌過重者，得酌量減輕其刑，此雖為法院依法得行使
        裁量之事項，然非漫無限制，必須犯罪另有特殊之原因
        、環境與情狀，在客觀上足以引起一般之同情而顯可憫
        恕，認為即予宣告法定低度刑期，猶嫌過重者，始有其
        適用。是以，為此項裁量減輕其刑時，必須就被告全部
        犯罪情狀予以審酌，在客觀上是否有足以引起社會上一
        般人之同情，而可憫恕之情形，始謂適法。
　　　⑵販賣第一級毒品未遂部分：按販賣第一級毒品罪之法定
        刑為死刑或無期徒刑，然同為販賣第一級毒品之人，其
        原因動機不一而足，犯罪情節亦非盡同，或有大盤毒梟
        者，亦有中、小盤之分，甚或僅止於吸毒者彼此之間為
        求互通有無之有償轉讓者亦有之，其販賣行為所造成危
        害社會之程度實屬有異，法律科處此類犯罪，所設之法
        定最低本刑卻同為「死刑或無期徒刑」，不可謂不重，
        於此情形，倘依其情狀處以較輕之徒刑，即足以懲儆，
        並可達防衛社會之目的者，自非不可依客觀之犯行與主
        觀之惡性二者加以考量其情狀，是否有可憫恕之處，適
        用刑法第59條之規定酌量減輕其刑，期使個案裁判之量
        刑，能斟酌至當，符合比例原則。經查，丁○○於本案所
        為之販賣第一級毒品犯行僅止於未遂，且於購毒者反應
        為假貨後，因無法與上游取得聯繫，尚須自己承擔後續
        退費事宜，其販賣海洛因之次數、對象、數量等情節均
        與大毒梟不同，經偵審自白、未遂、自首等規定減刑後
        仍嫌過重，難謂符合罪刑相當性及比例原則，亦無從與
        大毒梟之惡行有所區隔，客觀上足以引起一般人之同情
        ，其犯罪情狀尚有可憫之處，爰依刑法第59條規定減輕
        其刑。
　　　⑶販賣第二級毒品及轉讓禁藥部分：經查，丁○○所為販賣
        第二級毒品及轉讓禁藥犯行業因自白犯罪而獲減刑，而
        其犯罪之目的、動機等，客觀上尚無任何情堪憫恕或特
        別之處，其等犯罪當時，殊難認另有特殊原因或堅強事
        由，在客觀上足以引起一般同情而顯然可憫。再審酌甲
        基安非他命於國內流通之泛濫，對社會危害之深且廣，
        此乃一般普遍大眾皆所週知，丁○○意圖營利以毒品毒害
        他人健康，施用毒品者為購買毒品，往往鋌而走險，衍
        生其他犯罪，危害社會治安，若於法定刑度之外，動輒
        適用刑法第59條之規定減輕其刑，亦不符禁絕毒品來源
        ，使國民遠離毒害之刑事政策，是本院認就丁○○本件販
        賣第二級毒品及轉讓禁藥犯行，既均已適用前述修正前
        毒品危害防制條例第17條第2項減刑規定，減輕後之刑
        度即無情輕法重之情形，爰均不依刑法第59條之規定酌
        減其刑。
　　5.毒品危害防制條例第17條第1項：
　　　⑴又按犯第4條至第8條、第10條或第11條之罪，供出毒品
        來源，因而查獲其他正犯或共犯者，減輕或免除其刑，
        同條例第17條第1項定有明文。前開條文所稱毒品來源
        ，係指被告之毒品從何而來，既不包含不相干之他人，
        亦限於其案發前之毒品來源，更不容被告僅將見聞線報
        提供檢警之情。
　　　⑵經查，丁○○於警詢時固供出曾於109年6月29日凌晨1時許
        向綽號「○○」、真實姓名為黃○○之人購買毒品，並將其
        手機聯絡號碼提供予警方（警卷第3至4頁、第123至126
        頁），員警因丁○○供出上情，向法院聲請核發通訊監察
        書獲准（監察日期：109年10月1日至109年12月27日）
        ，並於通訊監察期間掌握黃○○販賣毒品予他人之譯文內
        容，嗣於110年1月6日查緝黃○○到案，因相關證人皆尚
        未到案，故黃○○關販毒事證持續偵辦中，有高雄市政府
        警察局刑事警察大隊110年2月2日高市警刑大偵字第110
        7023500號函暨職務報告、110年10月28日高市警刑大偵
        字第11072843100號函暨黃○○之警詢筆錄在卷可佐（院
        一卷第45至47頁、第405至444頁）。惟查，黃○○到案後
        堅詞否認曾販賣毒品予丁○○等情（院一卷第444頁），
        而丁○○亦表示針對其與黃○○間之毒品交易並未留存通話
        紀錄等事證（院二卷第26頁），是依卷內事證尚難認丁○○本案販毒犯行之上游確為黃○○，故未有因丁○○之供述
        而查獲其他正犯或共犯之情，自無從依毒品危害防制條
        例第17條第1項規定減輕其刑，然因丁○○供出黃○○之手
        機號碼，使員警因而查獲黃○○其餘販毒犯行乙節，自可
        做為後述量刑事由予以審酌，併予敘明。　　　
（六）丁○○就附表一編號1至9所為之販賣第二級毒品犯行有累犯
      加重、偵審自白減刑規定之適用，附表一編號10所為之販
      賣第一級毒品未遂犯行有累犯加重、偵審自白、未遂、自
      首、刑法第59條等4種減輕事由之適用，附表一編號11轉
      讓禁藥部分則有累犯加重、偵審自白減刑規定之適用。上
      揭刑之加重減輕部分，均應先加（不含法定刑無期徒刑部
      分）後遞減之。
（七）爰審酌丁○○明知毒品對於身體健康之戕害，仍為貪圖不法
      利益，無視於國家對於杜絕毒品犯罪之禁令，而為本案販
      賣毒品犯行並擅自轉讓禁藥，所為危害社會治安及國民健
      康，助長毒品氾濫，自不可取；惟念其坦承犯行，犯後態
      度尚可，且於警詢初始即供出毒品上手情資，使員警得以
      查悉該人其餘販毒犯行，並斟酌丁○○販賣毒品之次數、重
      量與販毒所得、轉讓禁藥犯行之次數、重量等犯罪情節，
      復考量其於本院審理時陳述之智識程度及家庭經濟生活狀
      況（因涉及個人隱私，故不揭露，詳如本院審理筆錄）、
      如臺灣高等法院被告前案紀錄表所示之前科素行（經論處
      累犯部分不予重複評價）等一切情狀，分別量處如附表一
      編號1至11「主文」欄所示之刑及沒收，另考量附表一編
      號1至10部分之犯罪類型及行為態樣各為販賣第一、二級
      毒品，侵害法益相似、犯罪時間間隔非久、暨所犯罪數之
      整體非難評價等總體情狀，定其應執行之刑，以示懲儆。
      又丁○○所犯如附表一編號11所示之轉讓禁藥罪，其法定刑
      為「7年以下有期徒刑」，依法不得易科罰金，惟依刑法
      第41條第3項之規定仍得聲請易服社會勞動，併此指明。
四、沒收：
（一）犯罪工具：
　　　扣案如附表三編號5所示之IPhone手機1支（門號00000000
      00號；序號：000000000000000，含SIM卡1張），為丁○○
      所持用，供聯繫本案販賣第二級毒品犯行所用之物，業據
      丁○○供述在卷（偵一卷第119頁），並有前揭門號0000000
      000號手機與附表一編號1至9所示購毒者之通訊監察譯文
      在卷可佐，應依毒品危害防制條例第19條第1項規定，於
      各次販賣第二級毒品項下均宣告沒收。
（二）犯罪所得：
　　　附表一編號1至9所示各次販賣犯行，丁○○均已實際收取各
      該欄所載價金，業已認定如前，而附表一編號10部分，戊○○表示丁○○已退款3萬5,000元、尚有3萬7,000元未返還等
      語（院二卷第41頁），應認丁○○此部分之犯罪所得僅剩尚
      未退款之3萬7,000元，爰依刑法第38條之1第1項前段、同
      條第3項之規定，就丁○○未扣案之犯罪所得，於各次犯行
      項下諭知沒收，且於全部或一部不能沒收或不宜執行沒收
      時，追徵其價額。
（三）第二級毒品：
　　　扣案如附表三編號3至4之甲基安非他命殘渣袋1個及白色
      結晶體2包（含包裝袋各1只），經送驗後均含有第二級毒
      品甲基安非他命之成分，有109年7月22日高雄市立凱旋醫
      院濫用藥物成品檢驗報告書在卷可佐（偵一卷第195頁）
      ，而丁○○供稱扣案之白色結晶體2包係其用剩的等語（院
      一卷第207頁），考量丁○○於本案最末之犯罪時間係附表
      一編號11之轉讓禁藥犯行，則應認前開物品均係丁○○轉讓
      禁藥犯行所剩餘，除送鑑耗損之部分因已用罄滅失，無庸
      宣告沒收，其餘均應依刑法第38條第1項規定，於附表一
      編號11之犯行項下宣告沒收；至包裝甲基安非他命之包裝
      袋，因與其上所殘留之甲基安非他命難以析離，應視同違
      禁物，一併宣告沒收。
（四）上開多數沒收之物，依刑法第40條之2第1項之規定併執行
      之。
（五）其餘扣案如附表三編號1至2所示之物，與本案犯行無涉，
      亦非違禁物或應單獨宣告沒收之物，自不於本案宣告沒收
      ，附此敘明。
貳、無罪部分
一、公訴意旨另以：乙○○於109年6月底因知悉友人戊○○及陳○○欲
    購買海洛因施用，竟基於幫助施用之故意而代為聯絡並介紹
    渠2人予丁○○。丁○○明知海洛因係毒品危害防制條例所定列
    管之第一級毒品，依法不得販賣，竟於如附表一編號10所示
    之時間、地點，以附表一編號10所示價格販賣海洛因予戊○○
    及陳○○。因認乙○○就附表一編號10係犯幫助犯毒品危害防制
    條例第10條第1項之施用第一級毒品罪嫌等語。
二、按犯罪事實應依證據認定之，無證據不得認定犯罪事實；不
    能證明被告犯罪者，應諭知無罪之判決，刑事訴訟法第154
    條第2項及第301條第1項，分別定有明文。所謂認定犯罪事
    實之證據，係指足以認定被告確有犯罪行為之積極證據而言
    ，如未發現相當證據，或證據不足以證明，自不能以推測或
    擬制之方法，以為裁判基礎，而應為有利於被告之認定，更
    不必有何有利之證據。而刑事訴訟法上所謂認定犯罪事實之
    積極證據，係指適合於被告犯罪事實之認定之積極證據而言
    ，雖不以直接證據為限，間接證據亦包括在內；然而無論直
    接或間接證據，其為訴訟上之證明，須於通常一般之人均不
    致有所懷疑，而得確信其為真實之程度者，始得據為有罪之
    認定，倘其證明尚未達到此一程度，而有合理之懷疑存在時
    ，致使無從形成有罪之確信，根據「罪證有疑，利於被告」
    之證據法則，即不得遽為不利被告之認定。再按刑事訴訟法
    第161條第1項規定：檢察官就被告犯罪事實，應負舉證責任
    ，並指出證明之方法。因此，檢察官對於起訴之犯罪事實，
    應負提出證據及說服之實質舉證責任。倘其所提出之證據，
    不足為被告有罪之積極證明，或其闡明之證明方法，無從說
    服法官以形成被告有罪之心證，基於無罪推定之原則，自應
    為被告無罪判決之諭知。
三、公訴意旨認乙○○涉有幫助犯施用第一級毒品罪嫌，無非係以
    乙○○於警詢及偵查中之供述、戊○○及陳○○於警詢及偵查中之
    證述、戊○○之尿液採證代碼對照表暨正修科技大學超微量科
    技研究中心尿液檢驗報告（尿液代碼：L00-000000號）、通
    訊監察書及乙○○所持用門號0000000000號行動電話與戊○○持
    用門號0000000000號行動電話之通訊監察譯文等為其論據，
    而乙○○義於本院審理中亦坦承犯行（院二卷第156頁、第166
    頁）。
四、惟查，乙○○涉犯之幫助施用第一級毒品罪之成立前提，必須
    戊○○所施用之毒品、亦即丁○○所交付之物確實為第一級毒品
    始足當之，蓋毒品危害防制條例並未處罰施用第一級毒品未
    遂之正犯行為，則幫助施用第一級毒品未遂亦非法所處罰。
    而查，依卷內事證無從證明丁○○交予戊○○之物確實含有第一
    級毒品海洛因成分，故丁○○該部分所犯僅構成販賣第一級毒
    品未遂罪，且戊○○之嗎啡成分陽性反應尿液鑑定報告，亦未
    能據此證明係因施用透過乙○○向丁○○購得之物品而致，均業
    如前述，是縱認乙○○有幫助戊○○施用第一級毒品之犯意，然
    因無法認定戊○○該次取得者為海洛因，自無法證明戊○○有施
    用第一級毒品之犯行，則乙○○自無從構成該罪之幫助犯。
五、綜上所述，依公訴人所提出之證據及調查證據之結果，尚無
    法使本院就乙○○確有幫助犯施用第一級毒品海洛因犯行乙情
    ，達到毫無合理懷疑而得確信為真實之程度，揆諸前揭法條
    及判決意旨，當無從據以為乙○○有罪之認定，自應為無罪判
    決之諭知。
參、退併辦部分：
　　臺灣高雄地方檢察署檢察官認該署110年度偵緝字第846、84
    7號案件，與本案被告乙○○被訴部分具有事實上一罪之關係
    ，而函請本院併案審理，有上開移送併辦意旨書在卷可憑（
    院二卷第73頁），惟乙○○被訴如附表一編號10所示幫助犯施
    用第一級毒品部分既經本院諭知無罪判決，即未成罪，則上
    開移送併辦意旨書此部分即無從與業經起訴部分認具有一罪
    關係，自非起訴效力所及，本院不得審理，應退回由該署檢
    察官另為適當之處理，附此敘明。
據上論斷，應依刑事訴訟法第299條第1項前段、第301條第1項前
段，判決如主文。
本案經檢察官甲○○提起公訴及移送併辦，檢察官丙○到庭執行職
務。
中　　華　　民　　國　　111 　年　　3 　　月　　16　　日
                  刑事第三庭  審判長  法　官  林青怡
　　　　　　　　　                    法　官  洪韻婷
　　　　　　　　　　　　　　　　　　　法　官  胡家瑋
以上正本證明與原本無異。
如不服本判決應於收受送達後20日內向本院提出上訴書狀，並應
敘述具體理由；如未敘述上訴理由者，應於上訴期間屆滿後20日
內向本院補提理由書（均須按他造當事人之人數附繕本）「切勿
逕送上級法院」。
如因疫情而遲誤不變期間，得向法院聲請回復原狀。
中　　華　　民　　國　　111 　年　　3 　　月　　16　　日
　　　　　　　　　　　　　　　　　    書記官　簡雅文　　
附錄本案論罪科刑法條：
修正前毒品危害防制條例第4條
製造、運輸、販賣第一級毒品者，處死刑或無期徒刑；處無期徒
刑者，得併科新臺幣二千萬元以下罰金。
製造、運輸、販賣第二級毒品者，處無期徒刑或七年以上有期徒
刑，得併科新臺幣一千萬元以下罰金。
製造、運輸、販賣第三級毒品者，處七年以上有期徒刑，得併科
新臺幣七百萬元以下罰金。
製造、運輸、販賣第四級毒品者，處五年以上十二年以下有期徒
刑，得併科新臺幣三百萬元以下罰金。
製造、運輸、販賣專供製造或施用毒品之器具者，處一年以上七
年以下有期徒刑，得併科新臺幣一百萬元以下罰金。
前五項之未遂犯罰之。

藥事法第83條第1項
明知為偽藥或禁藥，而販賣、供應、調劑、運送、寄藏、牙保、
轉讓或意圖販賣而陳列者，處七年以下有期徒刑，得併科新臺幣
五千萬元以下罰金。